臺灣雲林地方法院刑事判決　　　　　　　　　　　　　九十三年度訴字第四三二號
　　公　訴　人　臺灣雲林地方法院檢察署檢察官
　　被　　　告　甲○○
右列被告因違反著作權法等案件，經檢察官提起公訴（九十三年偵字第二三０九號）
，被告自白犯罪，經本院裁定依簡式審判程序審理，判決如左：
    主      文
甲○○以犯意圖營利而以移轉所有權之方法散布著作光碟而侵害他人之著作財產權為
常業，處有期徒刑壹年陸月。緩刑肆年。扣案之盜版遊戲光碟捌仟捌佰捌拾陸片，遊
戲光碟目錄表貳本均沒收。
    事      實
一、甲○○為址設雲林縣北港鎮○○路一０三號「螞蟻電視遊樂器專賣店」負責人，
    明知「Play Station」、「PS設計圖」、「SEGA」、「Koei」、「Koei及圖」等
    商標圖樣，分別為日商．新力電腦娛樂股份有限公司（以下簡稱新力電腦公司）
    、日商．西雅企業股份有限公司（以下簡稱西雅企業公司）、日商．光榮股份有
    限公司（下稱光榮公司）分別向經濟部智慧財產權局註冊取得商標專用權之商標
    ，指定使用在電腦、錄有電腦程式之卡帶、磁卡、光牒及卡匣、與電視連用之電
    子遊樂器、電腦、家用微電腦、公司用微電腦、硬體、軟體、電腦用磁帶磁碟、
    電視遊樂器程式卡帶、磁帶、驅動器，或光筆、磁碟、磁片、鍵盤、印表機磁碟
    機、電腦、電腦卡匣程式帶、錄有電腦程式之磁帶、電視遊樂器用之程式卡帶、
    光碟等商品，並均在專用期限內，不得販售未經商標權人同意於同一商品使用前
    開相同商標之商品，竟基於意圖營利以移轉所有權之方法散布光碟重製物為常業
    及販賣仿冒商標商品之概括犯意，於民國九十一年七、八月間，向自稱「王永福
    」之成年男子，以每片新台幣（下同）十八元至一百二十元不等價格，販入內有
    仿冒前開三家公司商標及擅自重製前開三家公司之電腦遊戲程式著作光碟片一批
    ，並自該時起，在螞蟻電視遊樂器專賣店上址，以盜版遊戲光碟片每片二十元至
    二百元不等價格，販售予不特定人牟利，並恃以維生，以之為常業。嗣於九十三
    年四月八日，在北港鎮○○路十五巷一號與前開電玩店及倉庫內查獲，並扣得其
    所有供販賣用之盜版遊戲光碟片九箱計八千八百八十六片、盜版光碟目錄二本。
二、案經雲林縣調查站移送臺灣雲林地方法院檢察署檢察官偵查起訴。
    理      由
一、右揭犯罪事實，業據被告甲○○坦承不諱，核與告訴代理人林秋萍、陳文銓指訴
    情節相符，並經證人高竹雄證述明確，復有盜版遊戲光碟九箱計八千八百八十六
    片、盜版遊戲光碟目錄二本等扣案，及扣押物清冊、鑑識結果、鑑識證明及註冊
    證明紙四紙等附卷可稽，足認被告自白與事實相符。又本案查扣之盜版遊戲光碟
    ，數量高達八千八百八十六片，被告以每片十八元至一百二十元不等之價格販入
    ，再以每片二十元至二百元不等之價格售牟利等情，業據被告供明在卷，另參酌
    被告備有盜版光碟目錄二本，供不特定顧客挑選，則其恃販售盜版遊戲光碟維生
    之常業犯意，堪予認定。本件事證明確，被告犯行，洵堪認定。
二、被告行為後，原著作權法第九十一條之一第一項、第三項「意圖營利而以移轉所
    有權之方法散布著作原件或其重製物而侵害他人之著作財產權者，處三年以下有
    期徒刑、拘役，或科或併科新臺幣七十五萬元以下罰金；犯第一項之罪，其重製
    物為光碟者，處三年以下有期徒刑、拘役，或併科新臺幣一百五十萬元以下罰金
    」之規定，業於九十三年九月一日修正公布為第九十一條之一第一項、第三項前
    段「擅自以移轉所有權之方法散布著作原件或其重製物而侵害他人之著作財產權
    者，處三年以下有期徒刑、拘役，或科或併科新臺幣五十萬元以下罰金；犯前項
    之罪，其重製物為光碟者，處六月以上三年以下有期徒刑，得併科新臺幣二十萬
    元以上二百萬元以下罰金」。至著作權法第九十四條於九十三年九月一日則未修
    正。比較新、舊法律規定，以修正前之著作權法較有利於被告，依刑法第二條第
    一項但書之規定，自應適用修正前之著作權法處斷。又商標法於九十二年五月八
    日修正公布，於同年十一月二十八日施行，被告連續販售仿冒商標商品犯行時間
    起於九十一年七、八月間，迄修正後商標法生效後之九十三年四月八日結束犯罪
    行為，應以修正後商標法論處，無新、舊法比較適用之問題，併此敘明。核其所
    為，係犯商標法第八十二條販售仿冒商標商品罪及著作權法第九十四條第一項、
    修正前第九十一條之一第三項、第一項之以意圖營利以移轉所有權方法散布光碟
    重製物為常業罪（起訴書事實欄載明被告係販售盜版遊戲光碟，故證據及所犯法
    條欄僅記載同條第九十一條之一第一項，未敘及同條第三項，應為漏載）。又被
    告先後多次販售標示前開商標圖樣之盜版遊戲光碟犯行，時間緊接，犯罪構成要
    件相同，顯係基於概括犯意為之，應依刑法第五十六條連續犯規定，論以一罪，
    並加重其刑。被告以一個販售行為同時觸犯前開二罪名，為想像競合犯，依刑法
    第五十五條規定，從一重之意圖營利以移轉所有權方法散布光碟重製物為常業罪
    處斷。爰審酌被告不思循正當途徑獲取所需，大量販賣盜版遊戲光碟販售牟利，
    數量甚鉅，欠缺保護智慧財產權觀念，危害我國國際形象非淺，期間非暫，惟念
    及被告犯罪手段平和，在查獲後，主動刊登道歉啟事，對其販賣盜版光碟犯行，
    向新力公司、西雅公司及光榮公司表示歉意，且與告訴人光榮公司達成和解，有
    自由時報九十三年九月九日報紙及賠償合約書各一紙在卷可參（見本院卷二八、
    二九頁），暨犯後坦承犯行，態度良好等一切情狀，量處如主文所示之刑。被告
    未曾受有期徒刑以上刑之宣告，有台灣高等法院被告全國前案紀錄表在卷可參。
    經此教訓，被告應知惕勵，信無再犯之虞，因認被告所受宣告之刑，以暫不執行
    為適當，爰依刑法第七十四條第一款規定，併予宣告被告緩刑四年，以啟自新。
    扣案之盜版遊戲光碟九箱計八千八百八十六片、盜版光碟目錄二本，係供被告犯
    罪所用之物，應依同法第九十八條規定，宣告沒收。
三、公訴意旨另以：被告甲○○為址設雲林縣北港鎮○○路一０三號「螞蟻電視遊樂
    器專賣店」負責人，明知新力電腦公司、西雅企業公司及光榮公司為明確標示其
    產品來源，將「LICENSED-BY-SONY-COMPUTER-ENTERTAINMENT-INC」及「PRODUCE
    D-BY-OR-UNDER-LICENSE-FROM-SEGA-ENTERPRISE.LTD」等授權文句，重製於每種
    電腦程式內容前，將光碟片置於電視遊樂器執行時，該授權文句即出現於電視畫
    面上，使消費者知悉產品為該等公司生產之商品，足以表示一定之用意證明（即
    表明著作權人），購買之顧客於買受時，亦明知所買光碟藉由電視遊樂器或光碟
    主機執行時，在螢幕畫面會出現上開表示一定用意證明之影像及符號，竟基於行
    使偽造私文書之概括犯意，仍於民國九十一年七、八月間，向「王永福」以每片
    新台幣（下同）十八元至一百二十元不等之價格，販入內有前開三家公司授權文
    句之電腦遊戲程式著作光碟片一批，並自該時起，以盜版遊戲光碟片每片二十元
    至二百元不等之價格，販售並交付與不特定之人牟利，並因盜版遊戲光碟片透過
    電視遊樂器執行，可在螢幕畫面出現如前所示新力電腦公司、西雅企業公司、光
    榮公司授權文字，足以生損害於新力電腦公司、西雅企業公司、光榮公司。嗣於
    九十三年四月八日，在北港鎮○○路十五巷一號與前開電玩店及倉庫內當場查獲
    ，並扣得盜版遊戲光碟片九箱計八千八百八十六片、盜版光碟目錄二本。因認被
    告甲○○尚涉犯刑法第二百十六條、第二百二十條及第二百十條之行使偽造私文
    書罪云云。惟按行使偽造私文書罪，乃依文書之用法，以之充作真正文書加以使
    用之意，故必須行為人就偽造文書之內容向他方有所主張，始與行使偽造私文書
    犯罪之構成要件該當，即刑法上所謂行使偽造之文書，除提出該偽造之文書外，
    尚須以之充作真正文書而加以使用之意，就所偽造文書之內容向他方有所主張，
    始足當之。被告販賣之光碟片之所以在電視螢幕出現經新力公司授權之英文文句
    ，係被告先將光碟片售予不特定之顧客，該顧客事後再將之置於適合執行該光碟
    片電腦軟體程式之主機內，配合電視等相關設備，使之出現於電視螢幕上，此一
    結果並非被告販賣電腦遊戲光碟片之時所發生，而係顧客事後自行執行光碟片內
    之檔案程式之結果，被告於交易過程對於該等授權文字並未對顧客為任何主張，
    被告應僅單純販賣系爭光碟，並未曾加以播放，實無從認識系爭光碟內含該經授
    權文字，遑論其有行使偽造準私文書之故意。最高法院九十三年度台上字第一八
    五九號判決意旨參照。是扣案盜版光碟置於電視遊樂器執行時，在電視畫面出現
    授權文字，但被告以遠低於真品之價格販售，客觀上並無證據證明被告執此電視
    畫面所出現授權文字，進而主張為真品予以販賣之事實存在，尚難論以行使偽造
    文書罪，惟此部分與論罪科刑部分，有裁判上一罪關係，爰不另為無罪諭知。
據上論斷，應依刑事訴訟法第二百九十九條第一項前段，著作權法第九十四條第一項
、第九十八條，商標法第八十二條，刑法第十一條前段、第二條第一項但書、第五十
六條、第五十五條、第七十四條第一款，判決如主文。
本案經檢察官乙○○到庭執行職務
中      華      民      國      九十三      年     九     月    三十    日
                                        臺灣雲林地方法院刑事第二庭
                                            法  官  柯  志  民
右正本證明與原本無異。
如不服本判決，應於判決送達後十日內，向本院提出上訴狀。（須附繕本）
                                            書記官  魏  輝  碩
中      華      民      國      九十三      年     九     月    三十    日
附論罪科刑依據法條：
著作權法第九十四條
以犯第九十一條第一項、第二項、第九十一條之一、第九十二條或第九十三條之罪為
常業者，處一年以上七年以下有期徒刑，得併科新臺幣三十萬元以上三百萬元以下罰
金。
以犯第九十一條第三項之罪為常業者，處一年以上七年以下有期徒刑，得併科新臺幣
八十萬元以上八百萬元以下罰金。
修正前著作權法第九十一條之一
意圖營利而以移轉所有權之方法散布著作原件或其重製物而侵害他人之著作財產權者
，處三年以下有期徒刑、拘役，或科或併科新臺幣七十五萬元以下罰金。
非意圖營利而以移轉所有權之方法散布著作原件或其重製物，或意圖散布而公開陳列
或持有而侵害他人之著作財產權者，散布份數超過五份，或其侵害總額按查獲時獲得
合法著作重製物市價計算，超過新臺幣三萬元者，處二年以下有期徒刑、拘役，或科
或併科新臺幣五十萬元以下罰金。
犯第一項之罪，其重製物為光碟者，處三年以下有期徒刑、拘役，或併科新臺幣一百
五十萬元以下罰金。
犯前項之罪，經供出其物品來源，因而破獲者，得減輕其刑。
商標法第八十二條
明知為前條商品而販賣、意圖販賣而陳列、輸出或輸入者，處一年以下有期徒刑、拘
役或科或併科新臺幣五萬元以下罰金。
